【裁判字號】    99,訴,1051
【裁判日期】    991101
【裁判案由】    違反毒品危害防制條例
【裁判全文】
臺灣彰化地方法院刑事判決              99年度訴字第1051號
公  訴  人  臺灣彰化地方法院檢察署檢察官
被      告  甲○○
上列被告因違反毒品危害防制條例案件，經檢察官提起公訴（99
年度毒偵字第1354號），本院合議庭裁定由受命法官獨任進行簡
式審判程序判決如下：
    主      文
甲○○施用第一級毒品，累犯，處有期徒刑捌月。
    事實及理由
一犯罪事實：
  (一)甲○○曾因施用毒品案件，經本院裁定送勒戒處所觀察、勒
    戒後，認無繼續施用毒品傾向，於民國90年4月4日執行完畢
    釋放。再因施用毒品案件，經本院以95年度訴字第235號判
    決處有期徒刑7月確定，及臺灣臺南地方法院以95年度易字
    第719號判決處有期徒刑5月確定，又因竊盜案件，經臺灣高
    等法院臺南分院以95年度上易字第105號判決處有期徒刑1年
    2月確定，3案由臺灣臺南地方法院以96年度聲字第165號裁
    定定應執行刑有期徒刑2年確定，於96年12月5日縮刑假釋期
    滿執行完畢。復因施用毒品案件，經本院先後以96年度訴字
    第1532號、97年度訴字第2656號判決處各有期徒刑8月確定
    ，及因公共危險案件，經臺灣宜蘭地方法院以97年度宜交簡
    字第88號判決處拘役55日確定，並因妨害兵役案件，經本院
    以97年度斗簡字第546號判決處有期徒刑4月確定，本院97年
    度訴字第2656號、97年度斗簡字第546號判決所處有期徒刑
    ，再由本院以96年度聲字第165號裁定定應執行刑有期徒刑
    10月確定，並與其他案件接續執行，於99年1月9日縮刑期滿
    執行完畢。詎甲○○仍不知悔改，復於99年6月14日晚上8時
    30分許，在彰化縣二林鎮○○里○○路23號住處注射施用第
    1級毒品海洛因1次。嗣於99年6月16日晚上10時40分許，經
    警以列管毒品人口身分通知到場採尿送驗，結果呈可待因、
    嗎啡陽性反應而查獲。
  (二)案經彰化縣警察局芳苑分局報告臺灣彰化地方法院檢察署檢
    察官偵查起訴。
二證據：
  (一)被告甲○○於本院坦承不諱之自白。
  (二)卷附之代號與真實姓名對照表、濫用藥物尿液檢驗報告。
三論罪科刑：
  (一)按92年7月9日修正之毒品危害防制條例刪除二犯及三犯之規
    定，一改修法前繁雜之處遇程序，僅將施用毒品者簡化區分
    為初犯、再犯，並認施用毒品者係屬病患性犯人，以觀察、
    勒戒戒除其身癮，並以強制戒治去除其心癮。經觀察、勒戒
    或強制戒治執行完畢釋放後，若係5年後再犯該條例第10條
    施用毒品罪者，與同條例第20條第1項、第2項關於「初犯」
    之處理方式相同，檢察官應先聲請法院裁定令被告入勒戒處
    所觀察、勒戒，並視有無繼續施用毒品傾向，決定應予釋放
    、為不起訴之處分，或應聲請法院裁定令入勒戒處所強制戒
    治；若係5年內「再犯」同條例第10條施用毒品罪者，依同
    條例第23條第2項規定，檢察官則應依法追訴。觀諸該條例
    第20條第3項之修正理由謂，「觀察、勒戒或強制戒治5年後
    再犯者，顯見前所實施之觀察、勒戒或強制戒治已足以遮斷
    其施用毒品之癮，為期自新及協助其戒除毒癮，對此5年後
    再犯者，爰明定仍適用初犯之規定，先經觀察、勒戒、強制
    戒治之程序」，及同條例第23條第2項之修正理由謂，「為
    配合簡化施用毒品犯之刑事處遇程序，並鑑於經觀察、勒戒
    或強制戒治執行完畢釋放後5年內再犯者，其再犯率甚高，
    原據以實施之觀察、勒戒及強制戒治既已無法收其實效，自
    應施以刑事處遇」，顯然如施用毒品者係前經觀察、勒戒或
    強制戒治等治療程序執行完畢5年後，始再施用毒品之「初
    犯」，因前所執行之觀察、勒戒或強制戒治已足收戒除毒癮
    之效，自應重新執行觀察、勒戒或強制戒治等治療程序，並
    於治療程序執行完畢後，由檢察官為不起訴處分，毋庸對之
    追訴處罰；反之，在「再犯」之情形，因其先前所為治療程
    序顯未能收戒斷毒癮之效，且考量施用毒品者之再犯率偏高
    ，乃簡化其刑事處遇程序，而逕予追訴處罰，不再施以治療
    程序。參酌上開立法理由，修正毒品危害防制條例就施用毒
    品者，祇於「初犯」及「5年後再犯」二種情形，有其追訴
    條件之限制，即須於初犯經觀察、勒戒或強制戒治釋放後，
    5年內均無施用毒品之行為，始能認其前所實施之觀察、勒
    戒或強制戒治已足遮斷毒癮，而得於5年後再犯時，再予適
    用初犯之規定，重行觀察、勒戒等程序。倘5年內已經再犯
    ，被依法追訴處罰，縱其第3次（或第3次以上）施用毒品之
    時間在初犯釋放5年以後，即與「5年後再犯」之情形有別，
    且因已於「5年內再犯」，顯見其再犯率甚高，原實施觀察
    、勒戒或強制戒治，已無法收其實效，而無5年戒斷期之存
    在，自無再經觀察、勒戒及強制戒治之必要，應由檢察官逕
    行起訴，始符新法修正之本旨。至於第3次（或第3次以上）
    施用毒品之時間，是否宜有期間限制？以多久為適宜？則分
    屬刑事政策、專門醫學之範圍，非審判機關所能決定，有待
    循立法途徑解決。查被告曾因施用毒品案件，經本院裁定送
    勒戒處所觀察、勒戒後，認無繼續施用毒品傾向，於90年4
    月4日執行完畢釋放。再因施用毒品案件，經本院以95年度
    訴字第235號判決處有期徒刑7月確定，及臺灣臺南地方法院
    以95年度易字第719號判決處有期徒刑5月確定，又因竊盜案
    件，經臺灣高等法院臺南分院以95年度上易字第105號判決
    處有期徒刑1年2月確定，3案由臺灣臺南地方法院以96年度
    聲字第165號裁定定應執行刑有期徒刑2年確定，於96年12月
    5日縮刑假釋期滿執行完畢。復因施用毒品案件，經本院先
    後以96年度訴字第1532號、97年度訴字第2656號判決處各有
    期徒刑8月確定，及因公共危險案件，經臺灣宜蘭地方法院
    以97年度宜交簡字第88號判決處拘役55日確定，並因妨害兵
    役案件，經本院以97年度斗簡字第546號判決處有期徒刑4月
    確定，本院97年度訴字第2656號、97年度斗簡字第546號判
    決所處有期徒刑，再由本院以96年度聲字第165號裁定定應
    執行刑有期徒刑10月確定，並與其他案件接續執行，於99年
    1月9日縮刑期滿執行完畢，此有臺灣高等法院被告前案紀錄
    表在卷可按，依首開說明，被告雖於觀察、勒戒執行完畢釋
    放後已逾5年，本案所犯施用毒品行為仍應依法論科。
  (二)按海洛因屬毒品危害防制條例第2條第2項第1款所定之第1級
    毒品。被告施用第1級毒品海洛因1次，核其所為，係犯該條
    例第10條第1項之罪。被告施用毒品前持有毒品之低度行為
    ，應為施用之高度行為所吸收，不另論罪。被告前科已如前
    述，其受有期徒刑之執行完畢，5年內故意再犯本案有期徒
    刑以上之罪，為累犯，應依刑法第47條第1項規定加重其刑
    。爰審酌被告素行欠佳，前曾施用毒品，未思悔改，缺乏禁
    絕毒害決心，惟所犯係戕害自身健康，尚未危害他人，於本
    院審理中坦承犯行，態度良好及其他一切情狀，量處如主文
    所示之刑，以資懲儆。
  (三)如不服本判決，得於判決送達後10日內向本院提出上訴狀，
    上訴於上級法院（應敘述具體理由，並附繕本，上訴狀勿逕
    送上級法院）。
  (四)依刑事訴訟法第273條之1第1項、第299條第1項前段，毒品
    危害防制條例第10條第1項，刑法第11條、第47條第1項，判
    決如主文。
本案經檢察官趙冠瑋到庭執行職務。
中    華    民    國    99    年    11    月    1     日
                  刑事第四庭        法  官    廖政勝
以上正本證明與原本無異。
中    華    民    國    99    年    11    月    1     日
                                    書記官    莊何江
附錄：
毒品危害防制條例第10條第1項
施用第一級毒品者，處 6 月以上 5 年以下有期徒刑。

司法院資訊處製作；財團法人民間司法改革基金會備份。
